最高法院刑事判決　　　　　　　　　　　　　　　　八十八年度台非字第二八一號
　　上 訴 人　最高法院檢察署檢察總長
　　被　　告　甲○○
右上訴人因被告過失致人於死案件，對於臺灣高等法院高雄分院中華民國八十七年十
一月十九日第二審確定判決（八十七年度交上易字第一五○號，起訴案號：臺灣高雄
地方法院檢察署八十七年度偵字第四○七七號），認為違背法令，提起非常上訴，本
院判決如左：
    主  文
上訴駁回。
　　理  由
非常上訴理由稱：「按判決不適用法則或適用不當者，為違背法令，刑事訴訟法第三
百七十八條定有明文。又判決所載理由矛盾者，當然違背法令，刑事訴訟法第三百七
十九條第十四款亦定有明文。本件原判決引用第一審判決書所記載之事實認定：『甲
○○於民國八十七年二月十三日十九時許，駕駛車號Ｆ六－五六二七號自用小貨車，
沿高雄縣大樹鄉往龍目村方向，由北往南方向行駛，途經龍水高幹編號二十九號前時
，本應注意在劃有分向限制線之雙向二車道行駛時，應在遵行之車道行駛，且應注意
車前狀況，並隨時採取必要之安全措施，且依當時天候、視線等情形，又無不能注意
之情形，竟疏於注意，於超越前車即由第三人林阿乾所駕駛車號ＸＨ－九六九八號之
自用小客車時，跨越分向線駛入對向車道，復未警戒車前狀況，適有李穗琍駕駛車號
ＰＨＡ－五八○號重型機車後載其女吳淑婷，沿同路自對向車道駛來，甲○○見狀閃
避不及，其車之左側車頭仍撞及李穗琍車，致李穗琍、吳淑婷人車倒地，致李穗琍因
此受頭部外傷合併顱內出血之傷害，吳淑婷則受有頭部外傷及顏面裂傷之傷害，甲○
○隨即於偵查機關未發現犯罪前委託路人報警，並將李穗琍送醫急救，而後於肇事現
場等候警員向警方報案自首並接受裁判，惟李穗琍仍延至同日二十三時十分許不治死
亡。』等情，因以第一審適用刑法第二百七十六條第一項、第二百八十四條第一項前
段、第五十五條前段、第六十二條前段，罰金罰鍰提高標準條例第一條前段規定論處
被告因過失致人於死罪刑之判決為無不合，予以維持，駁回被告之上訴，雖非無見。
惟查依道路交通標誌標線號誌設置規則第一百六十五條第一項規定：『分向限制線，
用以劃分路面成雙向車道，禁止車輛跨越行駛，並不得迴轉。』，及同規則第一百八
十一條第一項規定：『行車分向線，用以劃分路面成雙向車道，指示車輛駕駛人靠右
行車，分向行駛。』，加以觀察，『分向限制線』與『行車分向線』顯有不同，再依
道路交通安全規則第九十七條第二款：『在劃有分向限制線之路段，不得駛入來車之
車道內。』及同規則第九十七條第三款：『在劃有行車分向線之路段，超車時得駛越
，但不得並行競駛。』而觀，兩者規範之範圍顯有不同。經查，本案作為科處被告罪
刑依據之卷附道路交通事故調查報告表並無任何記錄足資證明本案肇事地點係劃有『
分向限制線』之雙向二車道，原判決竟不依證據率予認定本件肇事地點係劃有『分向
限制線』之雙向二車道，顯係認定事實不依證據，難謂無證據上理由矛盾之違背法令
，且顯然足以影響過失程度輕重之認定，進而影響量刑之輕重，自足為非常上訴之理
由（司法院大法官會議釋字第一四六號解釋文上段參考）。又查，本案肇事地點究竟
劃有『分向限制線』之雙向二車道，抑劃有『行車分向線』之雙向二車道，不難查明
，況肇事現場是否劃有『分向限制線』抑『行車分向線』嚴重影響被告過失程度輕重
之認定及量刑之輕重，原判決竟對如此影響被告權益之事實不予深入調查，率予判決
，亦有應於審判期日調查之證據而未予調查之違背法令。案經確定，且對於被告不利
，爰依刑事訴訟法第四百四十一條、第四百四十三條規定提起非常上訴，以資救濟。
」等語。
本院按非常上訴審應以原確定判決所確認之事實為基礎，以審查原確定判決有無違背
法令。依刑事訴訟法第四百四十五條之規定，非常上訴審之調查除關於訴訟程序及得
依職權調查之事項外，以非常上訴理由所指摘之事項為限；因之，如依原確定判決所
確認之事實，其適用法則並無違背，而未經原確定判決所認定之事實，非常上訴審既
無從進行調查，則其適用法則有無違背，即屬無憑判斷。從而，以調查此項事實為前
提之非常上訴，自難認為有理由。本件原確定判決引用第一審判決書所記載之事實認
定略以：被告甲○○於八十七年二月十三日十九時許，駕駛自用小貨車沿高雄縣大樹
鄉往龍目村方向，由北往南行駛，途經龍水高幹編號二十九號前時，……應注意車前
狀況，並隨時採取必要之安全措施，且依當時天候、視線等情形，又無不能注意之情
形，竟疏於注意，於超越前車即由林阿乾所駕駛之自用小客車時，跨越分向線駛入對
向車道，復未警戒車前狀況，適有李穗琍駕駛重型機車後載其女吳淑婷，沿同路自對
向車道駛來，被告見狀閃避不及，其車之左側車頭仍撞及李穗琍機車，致李穗琍、吳
淑婷人車倒地，李穗琍因而受頭部外傷合併顱內出血之傷害，吳淑婷則受頭部外傷及
顏面裂傷之傷害，被告隨即於偵查機關未發現犯罪前委託路人報警，並將李穗琍送醫
急救，而後於肇事現場等候警員向警方報案自首並接受裁判，惟李穗琍仍延至同日二
十三時十分許不治死亡等情，因而維持第一審適用刑法第二百七十六條第一項、第二
百八十四條第一項前段、第五十五條前段、第六十二條前段，罰金罰鍰提高標準條例
第一條前段，論處被告因過失致人於死罪刑之判決，駁回被告在第二審之上訴。依此
以觀，原判決係認定被告疏於注意，於超越前車時，跨越「分向線」駛入對向車道，
並未認定被告跨越「分向限制線」駛入對向車道，其理由欄亦無說明被告跨越「分向
限制線」駛入對向車道。又卷附之道路交通事故調查報告表記載本案肇事地點為劃有
「分向線」之雙向二車道（見警局卷第六頁），則原判決事實認定被告跨越「分向線
」駛入對向車道，而於理由欄記載按在雙向二車道行駛時，應在遵行之車道內行駛，
駕駛人應注意車前狀況，隨時採取必要之安全措施等語，與卷附證據資料相適合，自
無判決證據上理由矛盾之違法情形存在。至於原判決引用第一審判決所載之事實，記
載被告駕駛自用小貨車，沿高雄縣大樹鄉往龍目村方向，由北往南方向行駛，途經龍
水高幹編號二十九號前時，本應注意在劃有分向限制線之雙向二車道行駛時，應在遵
行之車道行駛等語，固有記載應注意在劃有「分向限制線」之雙向二車道行駛時，應
在遵行之車道行駛等語，與事實欄所認定跨越「分向線」不盡相符，即將「分向線」
，載為「分向限制線」，乃所載是否筆誤抑或所載事實是否前後矛盾之問題，惟非常
上訴意旨並未就此予以指摘（非常上訴意旨僅就原確定判決所認定之事實與證據資料
相矛盾予以指摘），本院自無庸就此為審判。又查卷附之道路交通事故調查報告表既
記載本案肇事地點為劃有「分向線」之雙向二車道（見警局卷第六頁正反面），原審
於審判期日，已提示卷附之道路交通事故調查報告表及現場照片等證據，訊問被告並
告以要旨，予以調查，被告當庭表示無意見，此有原審法院審判筆錄可稽（見原審卷
第五十七頁反面），可見原審就肇事地點是否為劃有「分向限制線」抑「行車分向線
」，已踐行審判期日應調查之程序，自無應於審判期日調查之證據而未予調查之違法
可言。綜上所述，非常上訴意旨指摘原判決違背法令，容有誤會，其上訴為無理由，
應予駁回。
據上論結，應依刑事訴訟法第四百四十六條，判決如主文。
中      華      民      國    八十八    年      十      月      七      日
                              最高法院刑事第十一庭
                                  審判長法官  陳  炳  煌
                                        法官  陳  正  庸
                                        法官  陳  世  雄
                                        法官  陳  東  誥
                                        法官  張  春  福
      右正本證明與原本無異
                                              書  記  官
中      華      民      國    八十八    年      十      月     十二     日
